臺灣臺南地方法院民事判決　　　　　　　96年度訴字第1404號
原　　　告　台北富邦商業銀行股份有限公司
法定代理人　甲○○
訴訟代理人　丙○○
被　　　告　財政部國有財產局臺灣南區辦事處臺南分處
　　　　　　（即被繼承人黃秀錦之遺產管理人）
法定代理人　丁○○
訴訟代理人　乙○○
上列當事人間請求給付借款事件，經本院於民國96年11月6日言
詞辯論終結，判決如下：
    主  文
被告應給付原告新台幣玖拾伍萬陸仟壹佰肆拾肆元，及(1)其中新
台幣伍拾肆萬玖仟捌佰陸拾參元部分，自民國九十四年十二月二
十一日起至清償日止，按年息百分之十五點三九計算之利息，暨
自民國九十五年一月二十二日起至清償日止，逾期在六個月以內
者，按上開利率百分之十，逾期超過六個月者，按上開利率百分
之二十計算之違約金；(2)其中新台幣肆拾萬陸仟貳佰捌拾壹元部
分，自民國九十四年十一月二十六日起至清償日止，按年息百分
之十二點五九七計算之利息，暨自民國九十四年十二月二十七日
起至清償日止，逾期在六個月以內者，按上開利率百分之十，逾
期超過六個月者，按上開利率百分之二十計算之違約金。
訴訟費用新台幣壹萬零肆佰陸拾元由被告負擔。
    事  實  及  理  由
一、本件被告經合法通知，未於最後言詞辯論期日到場，核無民
    事訴訟法第386條各款所列情事，爰依原告聲請，由其一造
    辯論而為判決。
二、原告起訴主張：訴外人即借款人黃偉和即世豐企業行邀同訴
    外人黃長成及被繼承人黃秀錦為連帶保證人，於民國93年10
    月21日與原告簽立「鴻圖展業貸款專案契約書」，並於93年
    10月26日向原告(1)申請「短期透支型貸款契約」，額度新台
    幣（下同）90萬元，借款透支期間自93年10月26日起至94年
    9月10日止，借款人黃偉和即世豐企業行於前開借款透支期
    間內，得在原告活期存款帳戶內陸續為透支，利息按原告基
    準利率加年息百分之11.62計算，嗣後隨原告基準利率機動
    計息，而借款人黃偉和即世豐企業行並依約陸續透支借款；
    (2)借款60萬元，借款期間自93年10月26日起至96年10月26日
    止，分36期依年金法按月平均攤還本息，利息按年息百分之
    12.597固定計算。上開二筆借款並均約定如未按期攤還本息
    時，除仍按上開利率計息外，逾期在6個月以內部分，依約
    定利率百分之10，逾期超過6個月者，依約定利率百分之20
    計付違約金。任何一宗債務不依約清償本金，或任何一宗債
    務不依約付息時，視為全部到期。詎借款人黃偉和即世豐企
    業行僅繳付本息(1)至94年12月20日、(2)至94年11月25月止，
    即未依約繳納本息，依約已喪失期限利益，全部債務視為到
    期（(1)當時原告基準利息為年息百分之3.77，本件原告請求
    利息按年息百分之15.39計算），尚積欠本金(1)549,863元、
    (2)406,281元。又被繼承人黃秀錦已於95年8月6日死亡，因
    其繼承人均已拋棄繼承，且無親屬會議為其選定遺產管理人
    ，經鈞院95年度財管字第115號裁定被告為遺產管理人。為
    此，爰依連帶保證之法律關係，提起本訴。並聲明如主文第
    1項所示。
三、被告未於最後言詞辯論期日到庭，據其具狀及前次到庭則以
    ：被繼承人黃秀錦非主債務人，對於連帶保證之債務清償情
    形並非全然了解，主債務人黃偉和即世豐企業行是否尚積欠
    原告所主張款項，仍待全盤釐清，是被告基於經鈞院95年度
    財管字第115號裁定選任為被繼承人黃秀錦遺產管理人之管
    理責任，請查明本件借款、還款情形，以保被繼承人黃秀錦
    之權益，又系爭契約中有部分是寫被繼承人黃秀錦為「保證
    人」，有部分則寫「連帶保證人」等語資為抗辯。並聲明：
    原告之訴駁回。
四、原告主張被繼承人黃秀錦已於95年8月6日死亡，而被告係被
    繼承人黃秀錦之遺產管理人，此為被告所不爭執，並有被繼
    承人黃秀錦之戶籍謄本1份、本院95年度財管字第115號民事
    裁定、本院家事法庭96年6月28日南院雅家寅95年度財管字
    第115號函等附卷可稽，自堪信為真實。至原告主張被繼承
    人黃秀錦為系爭借款之連帶保證人，尚積欠本金(1)549,863
    元、(2)406,281元，及利息、違約金等語，則為被告否認，
    並以前揭置辯，是本件應審究者為：系爭借款尚積欠之款項
    為何？被繼承人黃秀錦為系爭借款之「保證人」或「連帶保
    證人」？
  (一)原告主張之上開事實，業據提出「鴻圖展業貸款專案契約書
    」暨約定書1份、各類存款歷史對帳單1份、放款帳卡、放款
    利率查詢、轉帳支出傳票、轉帳收入傳票、世豐企業行之台
    南縣政府營利事業登記證等件為證，被告對於原告所提出前
    開證據資料之真正不爭執。復依上開各類存款歷史對帳單所
    示，借款人黃偉和即世豐企業行就(1)借款額度90萬元之本息
    ，僅繳付至94年12月20日止，並結餘金額計549,863元，而
    經原告於95年1月20日轉列為催收款項，與原告主張之金額
    相符，是原告主張關於(1)借款額度90萬元部分，尚欠本金54
    9,863元等語，自屬有據。又按上開轉帳支出傳票、轉帳收
    入傳票所示，確可證明原告於93年10月26日將60萬元款項匯
    入借款人黃偉和即世豐企業行帳戶，並依上開放款帳卡，借
    款人黃偉和即世豐企業行就(2)借款60萬元之本息，僅繳付至
    94年11月25日止，尚欠本金406,281元，亦與原告主張之金
    額相符，是原告主張關於(2)借款60萬元部分，尚欠本金406,
    281元等語，亦屬有據。綜上，原告已就系爭借款之貸、還
    款情形舉證證明，核屬相符，並被告亦未能提出任何證據說
    明系爭借款積欠金額有何與實際不符之情事；從而，原告主
    張借款人黃偉和即世豐企業行僅繳付本息(1)至94年12月20日
    、(2)至94年11月25月止，即未依約繳納本息，尚積欠本金(1)
    549,863元、(2)406,281元，及利息、違約金等語，堪信為真
    實。
  (二)觀之系爭鴻圖展業貸款專案契約書暨約定書，於鴻圖展業貸
    款專案契約書上，被繼承人黃秀錦係在「連帶保證人」欄內
    簽名、蓋章，並於下方載明「連帶保證人：黃秀錦，地址：
    台南縣將軍鄉保源村源頭72號」，而於該約定書最下方，被
    繼承人黃秀錦係在「保證人」欄蓋章，有「鴻圖展業貸款專
    案契約書」暨約定書1份可按。經查：「稱保證者，謂當事
    人約定，一方於他方之債務人不履行債務時，由其代負履行
    責任之契約」，民法第739條定有明文；本件被繼承人黃秀
    錦既在系爭鴻圖展業貸款專案契約書之「連帶保證人」欄內
    簽名、蓋章，足認被繼承人黃秀錦確為系爭消費借貸契約之
    連帶保證人無誤。至該約定書雖僅記載被繼承人黃秀錦為「
    保證人」，然此可能係原告銀行為能一併適用於保證人或連
    帶保證人之消費借貸契約，始於預訂之定型化契約條款即約
    定書，以「保證人」為統稱，是尚不得據此以為被繼承人黃
    秀錦非「連帶保證人」，而僅為「保證人」。從而，被告辯
    稱被繼承人黃秀錦為「保證人」，而非「連帶保證人」云云
    ，應屬無據。
  (三)按清償債務為遺產管理人之職務，民法第1179條第1項第4款
    定有明文。又按保證債務，除契約另有訂定外，包含主債務
    之利息、違約金、損害賠償及其他從屬於主債務之負擔；連
    帶債務之債權人，得對於債務人中之一人或數人或其全體，
    同時或先後請求全部或一部之給付；民法第740條、第273條
    第1項分別定有明文。至於保證債務之所謂連帶，係指保證
    人與主債務人負同一債務，對於債權人各負全部給付之責任
    者而言，此就民法第272條第1項規定連帶債務之文義參照觀
    之甚明（最高法院45年台上字第1426號判例參照）。本件借
    款人黃偉和即世豐企業行邀同被繼承人黃秀錦為連帶保證人
    ，向原告借款，到期未依約清償，並被告為被繼承人黃秀錦
    之遺產管理人，已如前述，則被告對原告自應負連帶清償之
    責。從而，原告本於連帶保證之法律關係，請求被告給付原
    告(1)549,863元、(2)406,281元，及如主文第1項所示之利息
    、違約金，為有理由，應予准許。
五、本件訴訟費用確定為10,460元，應由被告負擔。
六、本件事證已臻明確，兩造其餘陳述及攻擊防禦方法經本院斟
    酌後認均不影響本判決之結果，爰不再逐一詳予論述，附此
    敘明。
七、據上論結，本件原告之訴為有理由，依民事訴訟法第385條
    第1項前段、第78條、第87條第1項，判決如主文。
中　　華　　民　　國　　96　　年　　11　　月　　20　　日
                  民事第一庭    法　官　洪榮家
以上正本係照原本作成
如對本判決上訴，須於判決送達後20日內向本院提出上訴狀
中　　華　　民　　國　　96　　年　　11　　月　　20　　日
                                書記官  張豐榮
